【裁判字號】    97,訴,336
【裁判日期】    970630
【裁判案由】    毒品危害防制條例
【裁判全文】
臺灣基隆地方法院刑事判決               97年度訴字第336號
公  訴  人  臺灣基隆地方法院檢察署檢察官
被      告  乙○○
上列被告因毒品危害防制條例案件，經檢察官提起公訴（97年度
毒偵字第154、234、299 號），於本院準備程序進行中，被告就
被訴之事實為有罪之陳述，本院合議庭乃裁定由受命法官依簡式
審判程序獨任進行審理，並判決如下：
    主  文
乙○○施用第一級毒品，累犯，處有期徒刑柒月，扣案之第一級
毒品海洛因拾壹包（驗餘合計淨重零點柒玖公克）併同難以完全
析離之外包裝袋沒收銷燬之；又施用第一級毒品，累犯，處有期
徒刑柒月，扣案之注射針筒壹支、塑膠製分裝鏟肆支均沒收；又
施用第二級毒品，累犯，處有期徒刑月；又施用第一級毒品，
累犯，處有期徒刑柒月，扣案之第一級毒品海洛因壹包（驗餘淨
重零點零壹陸貳公克）併同難以完全析離之外包裝袋沒收銷燬之
。應執行有期徒刑壹年貳月，扣案之第一級毒品海洛因拾貳包（
其中拾壹包驗餘合計淨重零點柒玖公克、其中壹包驗餘淨重零點
零壹陸貳公克）均併同難以完全析離之外包裝袋沒收銷燬之，扣
案之注射針筒壹支、塑膠製分裝鏟肆支均沒收。
    事  實
一、乙○○曾因違反麻醉藥品管理條例案件，經本院判處有期徒
    刑7 月，並經臺灣高等法院駁回上訴確定；復因違反肅清煙
    毒條例等案件，經本院判處應執行有期徒刑8 年確定，上開
    案件並經本院定應執行有期徒刑8年6月確定，於民國87年9
    月5日假釋出監，嗣經撤銷假釋執行殘刑，而於92年9月4 日
    縮短刑期執行完畢；又因施用毒品案件，經本院裁定送觀察
    、勒戒後，因有繼續施用毒品之傾向，經強制戒治交付保護
    管束期滿後（88年12月28日停止戒治釋放，89年8月4日保護
    管束期滿執行完畢），由臺灣基隆地方法院檢察署檢察官於
    89年8月8日，以89年度戒毒偵字第64號不起訴處分確定；又
    因施用第一級及第二級毒品案件，經本院於93年10月29日以
    93年度訴字第573號判決，分別判處有期徒刑8月、4 月，應
    執行有期徒刑11月確定，於95年3月9日縮刑期滿執行完畢。
    詎乙○○猶不知戒斷毒癮，復分別基於施用第一級毒品海洛
    因及第二級毒品安非他命之犯意，於附表所示之時間、地點
    ，以附表所示之方式，分別施用第一級毒品海洛因3 次及第
    二級毒品安非他命1 次，嗣為警於附表所示之時間、地點查
    獲，並扣得如附表所示之物品，並取得乙○○同意採驗尿液
    結果，分別呈如附表所示之毒品代謝物陽性反應。
二、案經行政院海岸巡防署海洋巡防局第一海巡隊移送暨基隆市
    警察局第一分局、第二分局報告臺灣基隆地方法院檢察署檢
    察官偵查起訴。
    理  由
壹、程序事項：
    本件被告乙○○所犯者非為死刑、無期徒刑、最輕本刑為3
    年以上有期徒刑之罪或高等法院管轄第一審案件，其於準備
    程序進行中，先就被訴事實為有罪之陳述，經告知其簡式審
    判程序之旨，並聽取公訴人、被告之意見後，本院依刑事訴
    訟法第273條之1第1 項之規定，裁定由受命法官獨任進行簡
    式審判程序，合先敘明。
貳、認定事實所依據之證據及理由：
    (一)被告自白：
      被告於本院審理中自白其於附表所示之時間、地點分別施
      用第一級毒品海洛因3次及第二級毒品安他命1次之犯行事
      實，其任意自白核與下列事證相符，應堪採為證據。
    (二)尿液檢驗結果：
      台灣尖端先進生技醫藥股份有限公司濫用藥物檢驗報告3
      紙（分別附於97年度毒偵字第154號偵查卷第41頁、97 年
      度毒偵字第234號偵查卷第45頁、97年度毒偵字第299號偵
      查卷第30頁），足證經被告同意採集其尿液送驗結果，分
      別呈如附表所示之毒品代謝物陽性反應。
    (三)(1)扣案白色粉末11小包：
        法務部調查局濫用藥物實驗室97年2月4日調科壹字第09
        7230007400號鑑定書（附於上開154號偵查卷第42 頁）
        ：送驗檢品11包均含第一級第6 項毒品海洛因成分，合
        計淨重0.79公克，（空包裝總重2.26公克）。
      (2)扣案之白色粉末1包：
        交通部民用航空局航空醫務中心97年2月14 日航藥鑑字
        第0970589號鑑定書（附於上開299號偵查卷第31頁）：
        白色粉末1袋，實稱毛重0.2170公克（含1袋），淨重0.
        0170公克，取樣0.0008公克，餘重0.0162公克，檢出He
        roin成分。
    (四)扣案注射針筒1支（已使用過）、塑膠製分裝鏟4支，可資
      佐證。
    (五)臺灣高等法院被告全國前案紀錄表附卷可參，足證被告確
      有如事實欄所載之觀察勒戒、強制戒治及徒刑之執行等情
      形。
    (六)上開補強證據已足資擔保被告於本院審理時所為之上開任
      意性自白具有相當程度之真實性，而得使本院確信被告前
      述自白之犯罪事實確屬真實，從而依刑事訴訟法第156 條
      第1 項「被告之自白，非出於強暴、脅迫、利誘、詐欺、
      疲勞訊問、違法羈押或其他不正之方法，且與事實相符者
      ，得為證據。」及第2 項「被告或共犯之自白，不得作為
      有罪判決之唯一證據，仍應調查其他必要之證據，以察其
      是否與事實相符。」規定，本院自得依被告前述自白及各
      該補強證據認定被告確有為施用第一級毒品海洛因及第二
      級毒品安非他命多次之犯行。本件事證明確，被告之犯行
      堪以認定。
三、論罪及科刑之理由：
  (一)查海洛因、安非他命係毒品危害防制條例所列管之第一級及
    第二級毒品，此為該條例第2條第2項第1款及第2款所明定。
    核被告所為，係分別犯毒品危害防制條例第10 條第1項之施
    用第一級毒品罪及同條例第10條第2 項之施用第二級毒品罪
    。被告各次持有第一級及第二級毒品以供其各次施用，其持
    有之低度行為應為其施用之高度行為所吸收，均不另論罪。
    又被告多次施用毒品之行為，均係為滿足各該次之毒癮，於
    滿足毒癮後，該次行為即已完成，是各次均為各自獨立之行
    為，各具獨立性，其前後次施用毒品行為間，自無密切不可
    分之關係，各自獨立構成同一施用毒品罪責，且被告施用第
    一級毒品及施用第二級毒品之犯意各別、行為互殊，應予分
    論併罰。
  (二)被告曾有如前所述之犯罪科刑及刑之執行情形，此有臺灣高
    等法院被告全國前案紀錄表可稽，其於有期徒刑執行完畢後
    ，5 年內故意再犯本件最重本刑有期徒刑之罪，均構成為累
    犯，均應依刑法第47條第1 項規定論以累犯，並依法加重其
    刑。
  (三)爰審酌立法院於86年10月30 日三讀通過於87年5月20日公布
    ，同年月22日生效之毒品危害防制條例，該條例對於施用毒
    品之被告改以治療、矯治為目的，非重在處罰，是被告違反
    本罪實係基於「病患性」行為，而對他人甚少損害，然被告
    前曾因施用毒品，經送觀察勒戒、強制戒治及判決執行，有
    上開前案紀錄表為憑，素行非佳，經警查獲後仍未戒絕，如
    前次輕度量刑就被告言已無法收矯治之效在衡量被告其餘犯
    罪之動機、目的、犯罪時所受之刺激、犯罪之手段、犯人之
    生活狀況、品行、智識程度、犯罪所生之危險或損害、犯罪
    後坦承犯行之態度等一切情狀，分別判處如附表所示之刑，
    並依刑法第51條第5款規定，定其應執行之刑。
  (四)扣案之白色粉末12小包（其中11包驗餘後合計淨重0.79公克
    ，其中1包驗餘後淨重0.0162 公克，），含有第一級毒品海
    洛因成分，分別有法務部調查局濫用藥物實驗室97年2月4日
    調科壹字第097230007400號鑑定書、交通部民用航空局航空
    醫務中心97年2月14日航藥鑑字第0970589號鑑定書乙紙在卷
    可按，併同難以析離之塑膠包裝袋，均為查獲之毒品（蓋無
    論以何種方式分離包裝袋與其內裝之毒品，包裝袋內均會有
    極微量毒品殘留，故上述包裝袋應整體視為查獲毒品，參見
    最高法院95年度臺上字第3739號、第7354號判決），均應依
    毒品危害防制條例第18條第1 項前段之規定，宣告沒收銷燬
    之。至扣案之注射針筒1支（已使用過）、塑膠製分裝鏟4支
    ，雖均非屬違禁物，惟均係被告所有，供其施用第一級毒品
    海洛因之用，業據被告供明在卷，爰依刑法第38條第1項第2
    款宣告沒收之。
四、據上論斷，應依刑事訴訟法第273條之1第1項、第299條第1
    項前段，毒品危害防制條例第10條第1項、第2項、第23 條
    第2項、第18條第1項前段，刑法第11條前段、第47項第1項
    、第38條第1項第2款、第51條第5款，判決如主文。
本案經檢察官甲○○到庭執行職務。
中    華    民    國    97    年    6    月    30    日
                  刑事第三庭法    官  林淑鳳
以上正本證明與原本無異。
如不服本判決應於收受本判決後10日內向本院提出上訴書狀，其
未敘述上訴理由者，並得於提起上訴後10日內向本院補提理由書
狀（均須按他造當事人之人數附繕本）「切勿逕送上級法院」。
中    華    民    國    97    年    6    月    30    日
                            書 記 官  郭廷耀
附錄論罪法條
毒品危害防制條例第10條第1項、第2項
施用第一級毒品者，處 6 月以上 5 年以下有期徒刑。
施用第二級毒品者，處 3 年以下有期徒刑。
附表
┌──┬────┬─────┬──────┬────┬─────┐
│編號│犯罪時間│ 查獲時間 │ 施用方式   │查扣物品│ 科刑     │
│ 及 │   及   │    及    │            │   及   │          │
│案號│犯罪地點│ 地    點 │            │驗尿報告│          │
├──┼────┼─────┼──────┼────┼─────┤
│(1) │97年1月8│97年1月8日│海洛因：以注│第一級毒│有期徒刑柒│
│97年│日上午10│下午7時40 │射針筒注射手│品海洛因│月。      │
│度毒│時許    │分許      │臂方式施用。│11包（合│          │
│偵字│        │          │            │計淨重0.│          │
│第56│基隆市暖│基隆市仁愛│            │79公克）│          │
│5號 │暖區過港│區○○街35│            │        │          │
│    │路10巷19│號前      │            │尿液呈嗎│          │
│    │6號5樓  │          │            │啡、可待│          │
│    │        │          │            │因陽性反│          │
│    │        │          │            │應。    │          │
├──┼────┼─────┼──────┼────┼─────┤
│(2) │97年1月 │97年1月25 │海洛因：同上│注射針筒│有期徒刑柒│
│97年│25日中午│日下午6時 │方式。      │1支（已 │月。      │
│毒偵│12時許  │許        │            │使用過）│          │
│字第│        │          │安非他命：不│塑膠製分│有期徒刑│
│234 │同上住處│同上地點  │詳方式      │裝鏟4支 │月。      │
│號  │        │          │            │        │          │
│    │        │          │            │尿液呈安│          │
│    │        │          │            │非他命、│          │
│    │        │          │            │甲基安非│          │
│    │        │          │            │他命、嗎│          │
│    │        │          │            │啡、可待│          │
│    │        │          │            │因陽性反│          │
│    │        │          │            │應。    │          │
├──┼────┼─────┼──────┼────┼─────┤
│    │97年1月 │97年1月29 │海洛因：以注│第一級毒│有期徒刑柒│
│97年│28日下午│日上午1時 │射針筒注射手│品海洛因│月。      │
│度毒│5、6時許│40分許    │臂方式施用。│1包（驗 │          │
│偵字│        │          │            │餘淨重0.│          │
│第56│同上住處│基隆市暖暖│            │0162公克│          │
│5號 │        │區○○街11│            │）      │          │
│    │        │8號前     │            │        │          │
│    │        │          │            │尿液呈嗎│          │
│    │        │          │            │啡、可待│          │
│    │        │          │            │因陽性反│          │
│    │        │          │            │應。    │          │
└──┴────┴─────┴──────┴────┴─────┘


司法院資訊處製作；財團法人民間司法改革基金會備份。
